---
title: "Faxina"
author: "Trevelim, LP; Panosso, AR"
date: "2025-04-17"
output: html_document
---

```{r setup, include=FALSE}
knitr::opts_chunk$set(echo = TRUE,
                      warning = FALSE,
                      error = FALSE,
                      message = FALSE)
```

### Objetivo

Este script tem como objetivo realizar a etapa de faxina de dados, ou seja, aplicar transformações, padronizações e correções necessárias para garantir a qualidade dos dados utilizados nas análises. Aqui são tratados problemas como valores ausentes, formatação inconsistente, e possíveis outliers.

#### Instalação 

```{r}
# install.packages("devtools")
# devtools::install_github("arpanosso/fco2r",force = TRUE)
```

#### Problemas na instalação
```{r}
# Sys.getenv("GITHUB_PAT")
# Sys.unsetenv("GITHUB_PAT")
# Sys.getenv("GITHUB_PAT")
```

#### Carregando Pacotes
```{r}
library(fco2r)
library(tidyverse)
library(geobr)
library(ggpubr)
library(sf)
source("../R/functions.R")
theme_set(theme_bw())
```

#### Faxina - Dados de Emissão de CO2 do solo
```{r}
data_fco2 <- data_fco2 |> 
  janitor::clean_names() |> 
  mutate(
    municipio = case_when(
      municipio == "Selv?ra" ~ "Selvíria",
      municipio == "Selv?ria" ~ "Selvíria",
      municipio == "Prad?polis" ~ "Pradópolis",
      municipio == "Aparecida do Tabuado" ~ "Aparecida Do Taboado",
      TRUE ~ municipio
    ))
glimpse(data_fco2)
```

#### Faxina - XCO2 - NASA-OCO2

Cálculo da SIF 

```{r}
oco2_br <- oco2_br %>% 
  janitor::clean_names() |> 
   mutate(
           xco2 = xco2_moles_mole_1*1e06,
           data = ymd_hms(time_yyyymmddhhmmss),
           year = year(data),
           month = month(data),
           day = day(data),
           w_day = wday(data),
           sif = (fluorescence_radiance_757nm_idp_ph_sec_1_m_2_sr_1_um_1*2.6250912*10^(-19)  + 1.5*fluorescence_radiance_771nm_idp_ph_sec_1_m_2_sr_1_um_1* 2.57743*10^(-19))/2,
           sif = ifelse(sif <= 0 | sif > 10, median(sif), sif)
           )
oco2_br |> 
  ggplot(aes(x = sif,y=..density..)) +
  geom_histogram(bins = 80,color="black",fill="gray") +
  coord_cartesian(xlim = c(0,4))
```

```{r}
brasil_geobr <- read_country(showProgress = FALSE)
brasil_geobr |>  
  ggplot() +
  geom_sf(fill="white", color="black",
          size=.15, show.legend = FALSE) +
  geom_point(data=oco2_br %>%  
                        sample_n(10000) ,
             aes(x=longitude,y=latitude),
             shape=1,
             col="red",
             alpha=01)+
  labs(x="Longitude",y="Latitude")
```


Existe uma tendência de aumento monotônica mundial da concentração de CO~2~ na atmosfera, assim, ela deve ser retirada para podermos observar as tendências regionais. Observe que o sinal na variável X~CO2~ não apresenta a tendência descrita.

```{r}
oco2_br   |>   
  ggplot(aes(x=data,y=xco2)) +
  geom_point(shape=21,color="black",fill="gray") +
  geom_smooth(method = "lm") +
  stat_regline_equation(aes(
  label =  paste(..eq.label.., ..rr.label.., sep = "*plain(\",\")~~")))
```
Análise de regressão linear simples para caracterização da tendência.


```{r}
mod_trend_xco2 <- lm(xco2 ~ data, 
          data = oco2_br |> 
            mutate( data = data - min(data)) 
          )
summary.lm(mod_trend_xco2)
```
```{r}
a_co2 <- mod_trend_xco2$coefficients[[1]]
b_co2 <- mod_trend_xco2$coefficients[[2]]
oco2_br <- oco2_br |>
  mutate(
    data_modif = data -min(data),
    xco2_est = a_co2+b_co2*data_modif,
    delta = xco2_est-xco2,
    xco2_detrend = as.numeric((a_co2-delta) - (mean(xco2) - a_co2))
  )
```

Plot dos dados sem a tendência, variável `xco2_detrend`.

```{r}
oco2_br   |>   
  ggplot(aes(x=data,y=xco2_detrend)) +
  geom_point(shape=21,color="black",fill="gray") +
  geom_smooth(method = "lm") +
  stat_regline_equation(aes(
  label =  paste(..eq.label.., ..rr.label.., sep = "*plain(\",\")~~")))
```


#### Unindo os bancos de dados

Para unir os bancos de dados, inicialmente será necessário transformar as coordenadas do banco `data_fco2`. Ideal é buscar o ponto central do município nos dados do ibge, por meio, no pacote `{geobr}`.

```{r}
# Objeto municipality previamente criado ao chamar o script source("..//R//functions.R") 
my_municipaly <- data_fco2$ municipio |> unique()
municipaly_coord <- data.frame(municipio="",
                               long=1:length(my_municipaly),
                               lat=0)
for(i in 1:length(my_municipaly)){
  muni_aux <- municipality |> 
    filter(name_muni == my_municipaly[i]) 
  coord_aux <- muni_aux |> pluck(5) |> pluck(1) |> as.matrix()  
  municipaly_coord[i,1] <- muni_aux$name_muni
  municipaly_coord[i,2] <- coord_aux[,1] |> mean()
  municipaly_coord[i,3]  <- coord_aux[,2] |> mean()
}
data_fco2 <- data_fco2 |> left_join(
  municipaly_coord, by="municipio"
)
```


Agora precisamos selecionar no banco de dados `oco2_br` quais pontos estão mais próximos daquele que observamos em campo. Para isso vamos pegar a média dos $3$ pontos mais próximos de XCO2 e SIF.

```{r}
# Criando colunas  no banco de dados
data_fco2 <- data_fco2  |>  
  mutate(year = year(data),
         month = month(data),
         xco2_1 = NA,
         xco2_detrend_1 = NA,
         sif_1 = NA,
         xco2_5 = NA,
         xco2_detrend_5 = NA,
         sif_5 = NA,
         dist = NA
  )

# Busca pelo ponto mais próximo
for(i in 1:nrow(data_fco2)){
  x<- data_fco2[i,"long"]
  y<- data_fco2[i,"lat"]
  ano <- data_fco2[i,"year"]
  mes <- data_fco2[i,"month"]
  
  df_aux <- oco2_br |> 
    filter(year == ano, month == mes) |> 
    mutate(
      dist = sqrt((longitude-(x))^2+(latitude-(y))^2)
    ) |> 
    arrange(dist) |> 
    slice(1:5)
  
  if(nrow(df_aux)!=0){
    data_fco2[i,"xco2_1"] <- df_aux$xco2[1]
    data_fco2[i,"xco2_detrend_1"] <- df_aux$xco2_detrend[1]
    data_fco2[i,"sif_1"] <- df_aux$sif[1]
    data_fco2[i,"xco2_5"] <- df_aux$xco2 |> mean()
    data_fco2[i,"xco2_detrend_5"] <- df_aux$xco2_detrend |> mean()
    data_fco2[i,"sif_5"] <- df_aux$sif |> mean()
    data_fco2[i,"dist"] <- df_aux$dist[1]
  }
  #print(paste(i,"/",nrow(data_fco2)))
}
```

Valor único do mais próximos.

```{r}
tab_medias <- data_fco2  |>  
  # mutate(SIF = ifelse(SIF <=0, mean(data_set$SIF, na.rm=TRUE),SIF)) %>% 
  group_by(year, month, municipio)  |>  
  summarise(fco2 = mean(fco2, na.rm=TRUE),
            xco2_tend = mean(xco2_1,na.rm=TRUE),
            xco2 = mean(xco2_detrend_1, na.rm=TRUE),
            sif = mean(sif_1, na.rm=TRUE))

tab_medias |>  
  drop_na() |> 
  filter(sif > 0)  |>  
  ggplot(aes(y=fco2, x=xco2)) +
  geom_point(size=3, shape=21, fill="gray") +
  geom_smooth(method = "lm", se=FALSE,
              ldw=2,color="red") +
  stat_regline_equation(aes(
    label =  paste(..eq.label.., ..rr.label.., sep = "*plain(\",\")~~")),size=5, label.x.npc = .4)

tab_medias |>  
  drop_na() |> 
  filter(sif > 0)  |>  
  ggplot(aes(y=fco2, x=xco2_tend)) +
  geom_point(size=3, shape=21, fill="gray") +
  geom_smooth(method = "lm", se=FALSE,
              ldw=2,color="red") +
  stat_regline_equation(aes(
    label =  paste(..eq.label.., ..rr.label.., sep = "*plain(\",\")~~")),size=5, label.x.npc = .4)

tab_medias |>  
  drop_na() |> 
  filter(sif > 0)  |>  
  ggplot(aes(y=fco2, x=sif)) +
  geom_point(size=3, shape=21, fill="gray") +
  geom_smooth(method = "lm", se=FALSE,
              ldw=2,color="red") +
  stat_regline_equation(aes(
    label =  paste(..eq.label.., ..rr.label.., sep = "*plain(\",\")~~")),size=5, label.x.npc = .4)


tab_medias |>  
  drop_na() |> 
  filter(sif > 0)  |>  
  ggplot(aes(y=sif, x=xco2)) +
  geom_point(size=3, shape=21, fill="gray") +
  geom_smooth(method = "lm", se=FALSE,
              ldw=2,color="red") +
  stat_regline_equation(aes(
    label =  paste(..eq.label.., ..rr.label.., sep = "*plain(\",\")~~")),size=5, label.x.npc = .4)
```

Médias dos 5 mais próximos.

```{r}
tab_medias <- data_fco2  |>  
  # mutate(SIF = ifelse(SIF <=0, mean(data_set$SIF, na.rm=TRUE),SIF)) %>% 
  group_by(year, month, municipio)  |>  
  summarise(fco2 = mean(fco2, na.rm=TRUE),
            xco2_tend = mean(xco2_5,na.rm=TRUE),
            xco2 = mean(xco2_detrend_5, na.rm=TRUE),
            sif = mean(sif_5, na.rm=TRUE))

tab_medias |>  
  drop_na() |> 
  filter(sif > 0)  |>  
  ggplot(aes(y=fco2, x=xco2)) +
  geom_point(size=3, shape=21, fill="gray") +
  geom_smooth(method = "lm", se=FALSE,
              ldw=2,color="red") +
  stat_regline_equation(aes(
    label =  paste(..eq.label.., ..rr.label.., sep = "*plain(\",\")~~")),size=5, label.x.npc = .4)

tab_medias |>  
  drop_na() |> 
  filter(sif > 0)  |>  
  ggplot(aes(y=fco2, x=xco2_tend)) +
  geom_point(size=3, shape=21, fill="gray") +
  geom_smooth(method = "lm", se=FALSE,
              ldw=2,color="red") +
  stat_regline_equation(aes(
    label =  paste(..eq.label.., ..rr.label.., sep = "*plain(\",\")~~")),size=5, label.x.npc = .4)

tab_medias |>  
  drop_na() |> 
  filter(sif > 0)  |>  
  ggplot(aes(y=fco2, x=sif)) +
  geom_point(size=3, shape=21, fill="gray") +
  geom_smooth(method = "lm", se=FALSE,
              ldw=2,color="red") +
  stat_regline_equation(aes(
    label =  paste(..eq.label.., ..rr.label.., sep = "*plain(\",\")~~")),size=5, label.x.npc = .4)


tab_medias |>  
  drop_na() |> 
  filter(sif > 0)  |>  
  ggplot(aes(y=sif, x=xco2)) +
  geom_point(size=3, shape=21, fill="gray") +
  geom_smooth(method = "lm", se=FALSE,
              ldw=2,color="red") +
  stat_regline_equation(aes(
    label =  paste(..eq.label.., ..rr.label.., sep = "*plain(\",\")~~")),size=5, label.x.npc = .4)
```

#### Carregando dados meteorológios

```{r}
dados_estacao_isa <- readxl::read_excel("../data-raw/estacao_meteorologia_ilha_solteira.xlsx", na = "NA")  |>  
  janitor::clean_names() |> 
  drop_na()
glimpse(dados_estacao_isa)
```


```{r}
dados_estacao_jbk <- readxl::read_excel("../data-raw/estacao_meteorologia_jaboticabal.xlsx")  |>  
  janitor::clean_names()
glimpse(dados_estacao_isa)
```


```{r}
dados_estacao <- dados_estacao_isa |> 
  add_row(dados_estacao_jbk |> 
            select(-c(saldo_w_m,fluxo_w_m,et_pm_mm_dia,et_tca_mm_dia,
                      vel)) |> 
            mutate(dir_vel=as.double(dir_vel))
          ) |> arrange(data)
visdat::vis_miss(dados_estacao)
```


```{r}
left_join(data_fco2, dados_estacao, by = "data")  |>                            mutate(range_t = tmax-tmin) |> 
     write_rds("../data/data-set.rds")
```

