---
title: "Importação e Tratamento"
author: "Trevelim, LP; Panosso, AR"
date: "2025-04-22"
output: html_document
---

```{r setup, include=FALSE}
knitr::opts_chunk$set(echo = TRUE,
                      warning = FALSE,
                      error = FALSE,
                      message = FALSE)
```

### Objetivo

Este script tem como objetivo realizar a etapa de faxina de dados, ou seja, aplicar transformações, padronizações e correções necessárias para garantir a qualidade dos dados utilizados nas análises. Aqui são tratados problemas como valores ausentes, formatação inconsistente, e possíveis outliers.

#### Instalação 

```{r}
# install.packages("devtools")
# devtools::install_github("arpanosso/fco2r",force = TRUE)
```

#### Problemas na instalação
```{r}
# Sys.getenv("GITHUB_PAT")
# Sys.unsetenv("GITHUB_PAT")
# Sys.getenv("GITHUB_PAT")
```

#### Carregando Pacotes
```{r}
library(fco2r)
library(tidyverse)
library(geobr)
library(ggpubr)
library(sf)
source("../R/functions.R")
theme_set(theme_bw())
```

