---
title: "Importação e Tratamento"
author: "Trevelim, LP; Panosso, AR"
date: "2025-04-22"
output: html_document
---

```{r setup, include=FALSE}
knitr::opts_chunk$set(echo = TRUE,
                      warning = FALSE,
                      error = FALSE,
                      message = FALSE)
```

### Objetivo

Este script tem como objetivo realizar a importação dos dados brutos e aplicar os primeiros tratamentos necessários, como seleção de colunas relevantes, ajustes em nomes de variáveis, padronização de formatos e tipos de dados, além da criação de variáveis auxiliares que serão utilizadas nas análises subsequentes.

#### Carregando Pacotes

```{r}
library(tidyverse)
library(geobr)
library(ggpubr)
library(sf)
# source("../R/functions.R")
theme_set(theme_bw())
```

#### Importação de Dados

```{r}
data_set <- read_rds("../data/data-set.rds") |> 
  filter(prof == "0-0.1") |> # Deixar apenas a primeira profundidade de 0-10 cm
  mutate(
    longitude_muni = long, # vamos deixar apenas um par de coordenadas
    latitude_muni = lat,
    manejo = as_factor(manejo),
    tratamento = as_factor(tratamento)
  ) |> 
  rename(
    xco2 = xco2_detrend_5,
    xco2_trend = xco2_5,
    sif = sif_5,
    ph = p_h
  ) |> 
  select(-c(prof, long, lat, id, dist, # retirando variáveis
            month, year, estado, municipio, xco2_1, sif_1, xco2_detrend_1,
            data_preparo, conversao, cobertura, revolvimento_solo)) |> 
  relocate(data, cultura, x, y, longitude_muni, latitude_muni)
glimpse(data_set)
```
```{r}
skimr::skim(data_set)
```
```{r}
visdat::vis_miss(data_set)
```
```{r}
data_set  |> 
  mutate(fco2_log = log(fco2)) |> 
  select(fco2,fco2_log,ts,us) |> 
  GGally::ggpairs()
```

```{r}
data_set  |> 
  mutate(fco2_log = log(fco2)) |> 
  select(fco2,fco2_log,ph:h_al) |> 
  GGally::ggpairs()
```
```{r}
data_set  |> 
  mutate(fco2_log = log(fco2)) |> 
  select(fco2,fco2_log,sb:pla) |> 
  GGally::ggpairs()
```

```{r}
data_set  |> 
  mutate(fco2_log = log(fco2)) |> 
  select(fco2,fco2_log,at:hlifs) |> 
  GGally::ggpairs()
```

```{r}
data_set  |> 
  mutate(fco2_log = log(fco2)) |> 
  select(fco2,fco2_log,xco2_trend:umin) |> 
  GGally::ggpairs()
```
```{r}
data_set  |> 
  mutate(fco2_log = log(fco2)) |> 
  select(fco2,fco2_log,pk_pa:range_t) |> 
  GGally::ggpairs()
```

### Histogramas
```{r}
my_vars <- data_set |> 
  select(fco2:range_t) |> 
  names()
map(my_vars,~{
  var_sym <- sym(.x)
  x <- data_set |>pull(!!var_sym)
  x<-na.omit(x)
  plot_x<-data_set |>
    select(!!.x) |>
    drop_na() |>
    ggplot(aes(x=!!var_sym)) +
    geom_histogram(boundary=0, color="black", fill="gray",
                   bins = nclass.FD(x))
  print(plot_x)
  print(summary(x))

})

```

